【裁判字號】    96,易,357
【裁判日期】    970130
【裁判案由】    詐欺
【裁判全文】
臺灣臺東地方法院刑事判決               96年度易字第357號
公  訴  人  臺灣臺東地方法院檢察署檢察官
被      告  甲○○
上列被告因詐欺案件，經檢察官提起公訴（96年度偵字第1808號
），本院行簡式審判程序，判決如下：
    主  文
甲○○幫助意圖為自己不法之所有，以詐術使人將本人之物交付
，累犯，處有期徒刑捌月，減為有期徒刑肆月，如易科罰金，以
新臺幣壹仟元折算壹日。
    事  實
一、甲○○前因公共危險等案件，經本院於民國93年 5月27日以
    93年度交訴字第6號分別判處拘役59日、有期徒刑6月確定，
    均於同年10月 8日易科罰金執行完畢，不料其因一時缺錢花
    用，於95年 8月中旬某日，見報紙分類廣告上刊有以行動電
    話門號借現金之訊息後，依其社會生活之通常經驗及智識程
    度，雖可預見將自己所申辦取得之行動電話門號 SIM卡交付
    予不詳身分之成年人使用，有可能幫助他人從事財產犯罪，
    並逃避執法人員之追緝，竟仍基於縱有人以其所申辦之行動
    電話門號實行詐欺取財犯罪，亦不違背其本意之幫助故意，
    於同年月下旬某日之下午某時許，在臺中縣后里鄉后里郵局
    前，以新臺幣（下同）3,000元之代價，將其於93年3月24日
    以個人名義向遠傳電信股份有限公司申辦之易付卡行動電話
    門號0000000000號 SIM卡，售予真實姓名年籍不詳之成年男
    子，並當場取得現金 3,000元，而容任他人以之作為詐欺取
    財之工具。又該男子取得上開 SIM卡後，即在中國時報中時
    快訊夾報廣告上登載「簿子轉現金24H0000-000000」之廣告
    ，藉以向不特定人蒐購金融帳戶資料，供為詐騙匯款之用，
    適劉淑娟（業經臺灣高雄地方法院於96年 9月29日以96年度
    簡字第5215號判處拘役20日）於95年 9月間，見中國時報前
    揭廣告後，遂撥打前開行動電話門號與真實姓名年籍不詳、
    自稱「陳先生」之成年男子聯絡，並於同年月 6日在臺中縣
    豐原市某處，以1,500元（起訴書誤載為3,000元）之代價，
    將劉淑娟所申辦之中國信託商業銀行帳號000-000000000000
    0000號（起訴書誤載為帳號 000-00000000000000000號）金
    融帳戶存摺簿、提款卡、提款密碼、印章、身分證影本等販
    售予「陳先生」使用，嗣「陳先生」所屬之詐欺集團成員取
    得上開金融帳戶資料後，乃由真實姓名年籍不詳、自稱「小
    伍」之成年人，在網際網路遊戲網頁上刊稱欲出賣遊戲幣之
    訊息，適丙○○於同年月 9日上網瀏覽發現，而在線上與「
    小伍」達成以現金1,000元購買遊戲幣4,000元之合意後，丙
    ○○先依「小伍」之指示，前往址設高雄市鎮92
    號之前鎮郵局，以提款卡轉帳方式，匯款 1,000元至陳恭炎
    （另由臺灣高雄地方法院檢察署檢察官以96年度偵字第7776
    號為不起訴處分）所申辦之玉山銀行鳳山分行帳號000-0000
    000000000000號帳戶內，「小伍」復向丙○○訛稱因與銀行
    有認證合作，須確認前開匯款是否為本人轉帳後方能交付遊
    戲幣，致使丙○○信以為真而陷於錯誤，乃於同日下午 1時
    55分許，在上揭前鎮郵局前，依「小伍」之指示而操作自動
    櫃員機，致匯出丙○○所有16,432元至劉淑娟所販售之前揭
    帳戶內，旋遭「小伍」所屬之詐欺集團成年人以前開劉淑娟
    所有之提款卡提領用罄，丙○○因而受有財產上之損害，迨
    丙○○因見該自動櫃員機交易明細表之存款金額減少始知受
    騙，而報警循線查悉上情。
二、案經高雄市政府警察局前鎮分局報告臺灣高雄地方法院檢察
    署檢察官呈請臺灣高等法院檢察署檢察長移轉臺灣臺東地方
    法院檢察署檢察官偵查起訴。
    理  由
一、本案被告甲○○所犯係死刑、無期徒刑、最輕本刑為 3年以
    上有期徒刑以外之罪，亦非高等法院管轄之第一審案件，而
    被告於本院行準備程序中就被訴事實為有罪之陳述，經告知
    簡式審判程序之旨，並聽取公訴人及被告意見後，本院合議
    庭依刑事訴訟法第273條之1第 1項規定，裁定由受命法官獨
    任進行簡式審判程序，合先敘明。
二、認定犯罪事實所憑之證據及理由：
  (一)上揭犯罪事實，業據被告甲○○於本院審理中坦白承認，核
    與證人即被害人丙○○於警詢及偵查中所具結指述之被害情
    節（見高市警前分偵字第31642號卷頁16-17、高雄地檢96偵
    7776號卷頁 7-8）、另案被告劉淑娟於警詢及偵查中所供承
    販賣上開金融帳戶資料之情節（見高市警前分偵字第 31642
    號卷頁10、高雄地檢96偵7776號卷頁 4）大致相符，並有遠
    傳電信股份有限公司96年11月27日遠傳（企營）字第096111
    05447號函及所附資料（見本院卷頁17-18）、95年10月 4日
    通聯調閱查詢單、中國時報中時快訊夾報廣告、中華郵政公
    司自動櫃員機交易明細表、中國信託商業銀行函附之對帳單
    、帳戶歷史交易查詢、開戶資料（以上參高市警前分偵字第
    31642 號卷頁32背面、31、17背面、23-26、47-48）、臺灣
    高雄地方法院96年度簡字第5215號刑事簡易判決、臺灣高雄
    地方法院檢察署檢察官96年度偵字第7776號聲請簡易判決處
    刑書及不起訴處分書等件在卷可稽，足認被告自白與事實相
    符。
  (二)行動電話門號係作為個人通訊聯絡之用，其專有性甚高，衡
    諸常情，除非本人或與本人具密切之關係者外，難認有何理
    由可自由流通使用之，且行動電話門號之申請早已非難事，
    一般人亦均具申辦門號之資格，除非欲將該門號用於其他不
    正或違法之用途，否則並無使用他人名義申辦行動電話門號
    之必要，縱令有特殊情況，偶以己之名義代他人申辦門號，
    亦必深入瞭解其用途後，再行提供使用，此乃吾人日常生活
    經驗與事理所易於體察之常識；復觀諸現今社會上，詐騙者
    蒐購行動電話門號後，持以作為詐欺取財犯行掩飾之用，亦
    常有所聞，而提供自己所申辦之行動電話門號予不明人士使
    用者，理應可預見該門號有遭人利用於從事上開不法行為，
    藉以逃避查緝之可能性，因而助長詐騙之風盛行。查被告行
    為時係年值21歲之成年人，學歷為國中畢業，此有法務部戶
    役政連結作業系統個人基本資料 1紙在卷可按，堪信具有相
    當之智識及社會經驗，對此當無不知之理，則被告將以自己
    名義所申辦之前開行動電話門號交付予真實姓名年籍不詳之
    成年男子使用，主觀上本可預見該蒐集行動電話門號之人可
    能藉以從事不法行為，竟仍將上開門號之 SIM卡售予該來路
    不明之人，且該門號果遭人用以從事詐欺取財之犯罪，而資
    為詐術之一部，其顯具有縱有人以該門號實行詐欺犯罪，亦
    不違反其本意之幫助意思，是被告有幫助他人詐欺取財之不
    確定故意，至為灼然。
  (三)綜上所述，本案事證明確，被告犯行洵堪認定，應予依法論
    科。
三、論罪與量刑：
  (一)按刑法上之幫助犯，係指以幫助之意思，對於正犯資以助力
    ，而未參與實施犯罪之行為者而言，最高法院著有49年臺上
    字第77號判例意旨可資參照。是以，如未參與實行犯罪構成
    要件之行為，且係出於幫助之意思提供助力，即屬幫助犯，
    而非共同正犯。查被告甲○○基於幫助之犯意，提供其所有
    上開行動電話門號之 SIM卡予真實姓名年籍不詳之成年男子
    後，果使該成年男子所屬詐欺集團成員利用被告之幫助，在
    報紙廣告上以該門號為聯絡電話，取得另案被告劉淑娟之金
    融帳戶等資料，嗣該成年男子所屬詐欺集團之成員，即真實
    姓名年籍不詳、自稱「小伍」之人，施用詐術使被害人丙○
    ○陷於錯誤，因而轉帳匯款上開金額至另案被告前揭帳戶內
    ，被告所為顯係單純提供行動電話門號供人使用，尚難逕謂
    此等同於向被害人施以欺罔之詐術行為，且亦無證據證明被
    告有參與詐欺取財犯行之構成要件行為，是被告上開所為，
    顯係對於詐欺集團成員遂行詐欺取財之犯行資以助力，而參
    與詐欺取財罪構成要件以外之行為，自應論以幫助犯，而非
    正犯行為。
  (二)核被告所為，係幫助他人犯刑法第339條第1項詐欺取財罪，
    其係基於幫助之犯意而參與實行犯罪構成要件以外之行為，
    且所犯情節較正犯輕微，爰依刑法第30條第 2項規定，減輕
    其刑。又被告有如事實欄所載之論罪科刑及執行情形，有卷
    附臺灣高等法院被告前案紀錄表 1份可資覆按，其受有期徒
    刑之執行完畢後，5 年以內故意再犯本案有期徒刑以上之罪
    ，為累犯，應依刑法第47條第 1項規定加重其刑，並依法先
    加而後減之。
  (三)爰審酌被告正值青壯，因一時缺錢花用，竟貪圖小利，輕易
    出售行動電話門號，以供他人掩飾犯罪之用，間接導致詐騙
    者因使用人頭行動電話門號，而得以順利取得人頭金融帳戶
    資料及詐欺所得財物，非但阻礙檢警查緝，致犯罪之追查趨
    於複雜困難，更增加被害人尋求救濟之困難，造成社會人心
    不安，危害財產交易安全與社會經濟秩序非輕，且迄今猶未
    能與被害人達成和解，此經被告供陳在卷，惟念及其犯後尚
    能於本院審理時坦承犯行，及犯罪情節、生活狀況、品行、
    智識程度、與被害人之關係等一切情狀，量處如主文所示之
    刑。另起訴書原就被告上開犯行，以其於警詢及偵訊時，供
    詞避重就輕，對被害人受騙乙事毫無感觸，且巧言飾詞，犯
    後毫無悔意等情為由，具體求刑有期徒刑1年6月，嗣因被告
    於本院審理中坦承犯行，公訴人乃表明不予具體求刑等語，
    而本院綜衡上述情狀，認以量處如主文所示之刑為適當，附
    予敘明。再被告所犯上揭罪名，犯罪時間係於96年 4月24日
    之前，其雖因本案而於97年 1月11日經本院通緝，惟既係於
    中華民國96年罪犯減刑條例施行後始經通緝，並無同條例第
    5 條規定之適用，又無其他所定不得減刑之情形，爰依同條
    例第2條第1項第3款、第9條規定，減其宣告刑二分之一，併
    諭知易科罰金之折算標準。
  (四)至被告交付予前揭真實姓名年籍不詳成年男子之行動電話門
    號 SIM卡，雖係供被告犯罪所用之物，然既已交付該成年男
    子所屬之詐欺集團成員使用，且未明確約定返還之時間，可
    見被告已有移轉其所有權予該詐欺集團成員之意，是該 SIM
    卡既非被告所有，又非違禁物，爰不另為沒收之宣告。再所
    謂幫助犯係指就他人之犯罪加以助力，使其易於實行之積極
    或消極行為而言，其犯罪態樣與實行犯罪之正犯有異，所處
    罰者，乃其提供助力之行為本身，而非正犯實行犯罪之行為
    ，因此幫助犯不適用責任共同之原則，對正犯所有供犯罪所
    用或因犯罪所得之物，毋庸併為沒收之宣告（最高法院88年
    度臺上字第6234號判決要旨參照）。是前開 SIM卡雖係上揭
    真實姓名年籍不詳之成年人所有供犯罪所用之物，然對於幫
    助犯之被告而言，自毋庸宣告沒收，併此指明。另被告販賣
    上開行動電話門號SIM卡之所得現金3,000元，雖係被告犯罪
    所得之物，然既未扣案，且案發迄今相距約1年4月，衡情被
    告應已花用一空而滅失，爰不為沒收之諭知。
四、退併辦部分：
  (一)臺灣臺中地方法院檢察署檢察官另以96年度偵字第 12870號
    移送併辦意旨略以：被告甲○○雖可預見將自己金融帳戶交
    付予不詳之詐欺集團成員作匯款之用，足供該集團成員向他
    人詐騙財物，竟仍不違背其本意之認識，容任詐欺集團成員
    藉以遂行犯罪，而基於幫助他人詐欺取財之不確定故意，於
    95年9月間某日，以5,000元之代價，將被告所有臺中縣后里
    義里郵局帳號00000000000000號帳戶之存摺簿、提款卡及提
    款密碼，抵押予真實姓名年籍不詳、自稱「戴小姐」之成年
    女子使用，供該女子所屬犯罪集團之成員作為詐欺之用，嗣
    該集團成員撥打電話向被害人房詠瀅佯稱已抽中珠寶，但需
    繳納會員費及稅金云云，致使被害人房詠瀅誤以為真，於同
    年月14日轉帳80,000元匯入被告所有之上開帳戶內，因認被
    告尚涉犯此部分之幫助詐欺取財罪嫌，而與本案具有實質上
    一罪之關係，屬裁判上一罪，應併予審理等語。
  (二)按案起訴後，檢察官認有裁判上一罪關係之他部分事實，函
    請併辦，此項公函非屬訴訟上之請求，目的僅在促使法院之
    注意，法院如果併同審判，固係審判不可分法則之適用所使
    然，如認不成立犯罪或無裁判上一罪關係，縱其未為任何諭
    知及說明，亦不能指為違法，最高法院82年8月17日著有第8
    次刑事庭會議決議意旨參照。
  (三)查被告係於95年 8月中旬某日，見報紙分類廣告刊有以行動
    電話門號借現金之訊息，而基於幫助詐欺取財之不確定故意
    ，於同年月下旬某日，在臺中縣后里鄉后里郵局前，以3,00
    0元之代價，將前揭行動電話門號之SIM卡售予真實姓名年籍
    不詳之成年男子乙事已如上述，而被告復於同年 9月間某日
    ，因見報紙分類廣告有提供借錢之服務，乃撥打該廣告所附
    之電話號碼，與真實姓名年籍不詳、自稱「戴小姐」之成年
    女子聯繫後，旋在臺中縣后里鄉○○路上，以 5,000元之代
    價，將前開郵局帳戶之存摺簿、提款卡及提款密碼抵押予「
    戴小姐」等情，則據被告於96年 6月14日向臺灣臺中地方法
    院檢察署檢察事務官供明在卷，是被告於同年 8月下旬某日
    ，將前開行動電話門號 SIM卡提供予真實姓名年籍不詳之成
    年男子（本案部分），嗣於同年 9月間某日，將上揭郵局帳
    戶存摺簿等物售予自稱「戴小姐」之成年女子（併辦部分）
    ，前後二行為既非在同一月份，時間上顯非密接，又交易對
    象非屬同一人，且交易之標的與條件亦非同一，再被告為本
    案之犯行係起因於同年 8月中旬某日，見報紙分類廣告刊有
    以行動電話門號借現金之訊息而為之，迨於同年 9月間某日
    ，另因報紙分類廣告有提供借錢服務之訊息而出售上開郵局
    帳戶資料，均難認其販售前揭行動電話門號與上開郵局帳戶
    資料之前後行為，自始即係基於單一決意所為，足徵被告前
    開 2次幫助詐欺取財之犯行，各具獨立性，尚不具有密切不
    可分之關係，殊難謂有接續犯之適用，又被告為前揭幫助詐
    欺取財行為時，因刑法連續犯之規定業經刪除，亦無從論以
    連續犯之裁判上一罪關係，此外，復查無其他實質上一罪或
    裁判上一罪之關係存在，前揭併辦部分與本案犯行自應屬數
    罪關係，而非起訴效力之所及，本院自無從併為審理，應退
    由臺灣臺中地方法院檢察署檢察官另行處理，附此陳明。
據上論斷，應依刑事訴訟法第273條之1第1項、第299條第1項前
段，刑法第30條第1項前段、第2項、第339條第1項、第47條第1
項、第41條第1項前段，刑法施行法第1條之1第1項、第2項前段
，中華民國96年罪犯減刑條例第2條第1項第3款、第7條、第9條
，判決如主文。
本案經檢察官乙○○到庭執行職務
中    華    民    國    97    年    1     月    30    日
                  刑事第四庭  法  官  劉正偉
以上正本證明與原本無異。
如不服本判決應於收受本判決後10日內向本院提出上訴書狀；上
訴書狀應敘述具體理由。未敘述上訴理由者，應於上訴期間屆滿
後20日內向本院補提理由書狀（均須按他造當事人之人數附繕本
）。「切勿逕送上級法院」。
告訴人或被害人對於本判決如有不服，請書具不服之理由狀，請
求檢察官上訴者，其上訴期間之計算係以檢察官收受判決正本之
日期為準。
                              書記官  王希文
中    華    民    國    97    年    2     月    5     日
附錄論罪科刑法條全文：
刑法第339條第1項


司法院資訊處製作；財團法人民間司法改革基金會備份。
